臺灣板橋地方法院交通事件裁定　　　　 94年度交聲字第927號
原處分機關　交通部公路總局臺北區監理所
異　議　人　乙○○
上列異議人因違反道路交通管理處罰條例案件，對於交通部公路
總局臺北區監理所於民國九十四年五月十三日以北監自裁字第裁
四０－ＣＧ0000000號違反道路交通管理事件裁決書所為
之裁決處分（原舉發案號：臺北縣政府警察局九十年六月十三日
北縣警交字第ＣＧ0000000號）不服，聲明異議，本院裁
定如下：
    主  文
原處分均撤銷。
乙○○不罰。
    理  由
一、原處分機關以：異議人即受處分人乙○○所有車牌號碼ＡＥ
    ─五一六八號自用小客車，於民國九十年五月十八日八時四
    十七分許，行經臺北縣樹林市○○路台電研究所前（往鶯歌
    ），因「汽、機車限速六十公里，經科學儀器測速時速七十
    四公里，超速十四公里，未滿二十公里」之違規，為警掣單
    逕行舉發，乃依道路交通管理處罰條例第四十條第一項規定
    之規定，裁處罰鍰新臺幣二千一百元。
二、異議人則以：上開車號ＡＥ─五一六八號自用小客車於九十
    年三月十六日就交由伊二哥甲○○使用，且臺北市政府警察
    局松山分局於九十二年曾搜索車號ＡＥ─五一六八號自用小
    客車，當時駕駛人是甲○○，因在該車上有搜到毒品，經警
    方通知伊到場說明，並於該筆錄中說明該車係登記在伊名下
    ，可是該車一直都是甲○○在使用，伊收到本件裁決書才知
    道甲○○沒有繳納罰鍰，請將ＡＥ─五一六八號車逕行舉發
    之罰單歸責於車輛駕駛人甲○○等語。
三、按本條例關於車輛所有人之處罰，如應歸責車輛駕駛人者，
    處罰車輛駕駛人，道路交通管理處罰條例第八十五條第二項
    亦有明文。另逕行舉發違反道路交通管理事件，經汽車所有
    人依通知單之應到案日期前到案，並告知違規駕駛人姓名、
　　身分證統一編號及住址者，處罰機關應即另行通知違規駕駛
　　人到案依法處理；逾應到案日期，處罰機關應依本條例第八
　　十五條第三項規定處罰該汽車所有人。而逕行舉發，應按已
    查明之資料填註車牌號碼、車輛種類、車主姓名或名稱及地
    址，並於通知單上方空白處加註逕行舉發之文字後，由舉發
    機關送達被通知人。違反道路交通管理事件統一裁罰標準及
    處理細則第十一條第一項第三款、第二十四條分別定有明文
    ；易言之，舉發機關就交通違規事件逕行舉發，應將通知聯
    由舉發機關送達被通知人，始完成舉發程序，原處分機關始
    得據以為裁決處分。
四、經查，本件異議人所有之車號ＡＥ─五一六八號自用小客車
    ，於前揭時、地由異議人之胞兄甲○○所駕駛，因「行車限
    速六十公里，經測速時速七十四公里，超速十四公里，未滿
    二十公里」之違規，為臺北縣政府警察局交通隊執勤警員掣
    單逕行舉發之事實，業經證人甲○○到庭證述屬實，並有臺
    北縣政府警察局九十年六月十三日北縣警交字第ＣＧ000
    0000號舉發違反道路交通管理事件通知單影本一紙在卷
    可稽，則被告所辯上開車輛於九十年間交由甲○○使用等語
    ，應屬有據，堪認上開超速之交通違規行為，自應歸責於駕
    駛人即證人甲○○。又異議人於本院調查時當庭否認有收受
    上開舉發通知單，且經本院向原舉發機關及中和郵局查詢該
    舉發通知單送達異議人之情形，雖經臺北縣政府警察局交通
    警隊傳真提出大宗掛號函件聯，其上載明舉發機關曾於九十
    年七月二日以掛號郵寄通知單至臺北縣板橋市○○○街八十
    巷七弄十號之二，固有蓋上中和郵局郵戳之大宗掛號函件聯
    影本一紙在卷為憑，惟異議人陳明：伊係八十五年起至八十
    九年間居住在臺北縣板橋市○○○街八十巷七弄十號之二，
    八十九年後搬至同市○○○街一００巷二十八號三樓，當時
    遷到僑中二街時有去遷戶口等語，且異議人確於上開郵寄送
    達前之九十年六月十九日將其住所地址由臺北縣板橋市○○
    ○街八十巷七弄十號之二遷至三峽鎮○○路二十五號三樓，
    此分別有本院辦理刑事案件電話紀錄查詢表一件、遷徙紀錄
    資料查詢結果二紙在卷可稽。再者，衡諸常情，以掛號郵寄
    函件，或有郵差未會晤受送達人，或逾期招領等原因而退回
    舉發機關之情，非必郵寄函件一定合法送達於異議人，況且
    中和郵局回覆稱：該案之原始資料均已銷燬，並逾郵局查詢
    期限等語，亦有本院辦理刑事案件電話紀錄查詢表一紙在卷
    可參，是本件並無證據足以證明該舉發通知單已合法送達予
    異議人乙○○，該舉發程序亦難認已合法完成。茲本件交通
    違規行為既應歸責於駕駛人甲○○，且原處分機關或舉發機
    關就本件舉發通知單亦無法證明已合法送達異議人，自難苛
    求異議人於該舉發通知單上所載到案日期前向監理機關告知
    違規駕駛人之姓名資料，則原處分機關遽予裁罰汽車所
　　有人即異議人，於法未合。
五、綜上，本件交通違規應歸責於駕駛人即證人甲○○，且無證
    據證明舉發通知單已合法送達於異議人，該舉發程序自難認
    已完成，原處分機關復誤認上開舉發通知單已合法送達異議
    人，並以異議人逾應到案日期，遽予裁罰汽車所有人即異議
    人，自有未洽。是本件聲明異議為有理由，爰將原處分撤銷
    ，並諭知異議人不罰。
據上論斷，應依道路交通案件處理辦法第二十條，裁定如主文。
中　　華　　民　　國　九十四　年　六　月　　二十九　　日
                  交通法庭法　官　楊志雄
以上正本證明與原本無異。
如不服本裁定應於送達後五日內向本院提出抗告狀。
                          書記官  胡勤義
中　　華　　民　　國　九十四　年　六　月　　二十九　　日
